臺灣高等法院民事裁定　　　　　　　　　 96年度抗字第875號
抗　告　人　 甲○○
抗告人因與相對人臺灣花旗資產管理股份有限公司間債務人異議
之訴事件，聲請訴訟救助，對於中華民國96年4月27日臺灣士林
地方法院96年度救字第12號所為裁定提起抗告，本院裁定如下：
    主  文
抗告駁回。
抗告訴訟費用由抗告人負擔。
    理  由
一、抗告人聲請及抗告意旨略以：抗告人對相對人提起之債務人
    異議之訴，因抗告人目前無任何收入及所得，雖名下有多筆
    不動產，惟均屬繼承而與他人共有之財產，難以處分、變現
    ，況其中多數不動產已遭查封，抗告人無法處分。至於抗告
    人以擔保金新台幣 (下同)520萬元聲請停止另件強制執行程
    序，實係抗告人四處央求親戚告貸而來，現已無資力負擔上
    開訴訟之訴訟費用，且上開訴訟又非顯無勝訴之望，爰依民
    事訴訟法第107條、第109條之規定，提出財政部台北市國稅
    局財產歸屬資料清單、土地暨建物謄本及遭查封之房地表單
    等件以為釋明，聲請准予訴訟救助，原裁定竟駁回抗告人訴
    訟救助之聲請，為此，提起抗告等語。
二、原裁定則以：依稅務電子閘門財產所得調件明細表及抗告人
    提出之土地登記謄本等件所示，抗告人名下共有149筆不動
    產，其中雖有部分遭法院假扣押，惟仍有多筆土地未經假扣
    押，亦未設定抵押權，自難認抗告人係屬窘於生活，且缺乏
    經濟信用之人，況抗告人另聲請就原法院89年度執字第
    10064號強制執行事件停止執行，業經原法院於96年4月20
    日以96年度聲字第622號裁定准許在案，抗告人隨即於同年
    月25日依上開裁定供擔保金520萬元以停止強制執行程序之
    進行，足徵抗告人有相當財力，尚無不堪負荷本件裁判費25
    萬2240元，其聲請訴訟救助，顯無理由，應予駁回等語。
三、按當事人無資力支出訴訟費用者，法院應依聲請，以裁定准
    予訴訟救助。但顯無勝訴之望者，不在此限。民事訴訟法第
    107條第1項定有明文。所謂無資力係指窘於生活，且缺乏經
    濟上之信用者而言（最高法院18年抗字第260號判例參照）
    。依附卷稅務電子閘門財產所得調件明細表之房地財產資料
    所示，抗告人計有房地149筆，財產總額達1億9313萬572元
    （見原審卷第224頁）。抗告人雖有部份土地遭查封在案（
    見原審卷第73至82、102至146、148至150、153至163頁)，
    惟仍有多筆土地未經查封，抗告人自有處分權限。抗告人復
    稱其財產係由繼承而來，與他人共有，難以處分而不具變現
    性云云。惟查，抗告人所有土地均為與他人分別共有，固屬
    事實，此觀卷附土地登記謄本甚明（見原審卷第33至163頁
    ），抗告人就其應有部分，依法得自由處分，且抗告人尚有
    多筆土地之應有部分未經設定抵押，自仍具財產價值，難謂
    其有窘於生活，缺乏經濟信用之情事。又抗告人自承於96年
    4月25日提供擔保金520萬元聲請就原法院89年度執字第
    10064號強制執行事件停止執行（見原審卷第225至227頁)，
    雖其表示該筆擔保金係向他人告貸而來云云，惟查，抗告人
    僅提出原法院送存代理國庫銀行支票清單（見本院卷第7至8
    頁），顯不足釋明其無資力之事實。況所謂資力尚包含經濟
    信用之評價，縱抗告人所言借貸乙情為真，益見其確具相當
    經濟信用能力。綜觀抗告人之財產狀況，與本件訴訟應負擔
    之裁判費25萬2240元相較，抗告人顯非無資力支付，其聲請
    訴訟救助，於法不合，原法院裁定駁回其聲請，並無違誤。
    抗告意旨猶執陳詞，指摘原裁定不當，為無理由，應予駁回
    。
四、據上論結，本件抗告為無理由，依民事訴訟法第495條之1第
    1項、第449條第1項、第95條、第78條，裁定如主文。
中　　華　　民　　國　　96　　年　　7 　　月　　4 　　日
                    民事第一庭
                        審判長法　官  張耀彩
                              法　官  林金吾
                              法　官  盧彥如
正本係照原本作成。
本裁定除以適用法規顯有錯誤為理由，並經本院許可外，不得再
抗告。如提起再抗告，應於收受後10日內委任律師為訴訟代理人
向本院提出再抗告狀。並繳納再抗告費新台幣１千元。
中　　華　　民　　國　　96　　年　　7 　　月　　9 　　日
　　　　　　　　              書記官  鄭兆璋
